臺灣高等法院臺中分院刑事判決
111年度上訴字第1632號

上  訴  人  臺灣苗栗地方檢察署檢察官
被      告  張文一


指定辯護人  本院公設辯護人陳秋靜
被      告  沈詠傑


上列上訴人因被告重傷害等案件，不服臺灣苗栗地方法院110年
度訴字第308號中華民國111年5月10日第一審判決（起訴案號：
臺灣苗栗地方檢察署110年度少連偵字第1號），提起上訴，本院
判決如下：
    主  文
上訴駁回。
    犯罪事實
一、張文一與甲○○係網路上認識之朋友，雙方因為毒品及金錢借
    貸產生紛爭，張文一為向甲○○索討新臺幣(下同)3萬5,000元
    之債務，遂與其胞弟即少年張○倫（另由少年法庭審理）於
    民國109年11月30日17時許，共同駕駛車牌號碼00-0000號自
    用小客車前往甲○○位在彰化縣○○鄉○○村之住處找甲○○，並要
    求甲○○與渠等回到苗栗縣○○鎮○○里○○00之10號住處討論如何
    還錢，返回苗栗途中因發生車禍，由少年張○倫留在現場處
    理，並打電話予沈詠傑事後開車將少年張○倫載回其住處，
    張文一與甲○○則一起走路返回張文一上址住處。張文一、沈
    詠傑於同日19時許，在上址住處內要求甲○○打電話籌錢來清
    償債務，然因甲○○無力償還，渠等竟共同基於剝奪他人行動
    自由之犯意聯絡，要求甲○○未籌得金錢償還債務之前不得離
    開，以此方式剝奪甲○○之行動自由。沈詠傑嗣於同日19時許
    ，獨自基於傷害之犯意，手持酒瓶砸甲○○之臉部，致其受有
    頭部外傷、左側顱骨骨折合併少量蜘蛛膜下腔出血、鼻樑骨
    骨折等身體傷害；張文一則另獨自基於使人受重傷之犯意，
    先手持木棍及拳頭毆打甲○○之身體，之後突然自行拿其所有
    之菜刀1支砍甲○○右腳踝處5至7刀，致其受有左手中指封閉
    性骨折、右側遠端脛骨開放性骨折合併肌腱受損、雙側下肢
    多處開放性傷口（刀傷）、右小腿遠端近足踝處2公分、5公
    分、8公分、2公分撕裂傷與9*7公分開放性傷口(深可見骨)
    等身體傷害。張文一砍傷甲○○後，放任甲○○在其住處流血不
    止，僅用毛巾讓其止血，之後將菜刀丟置門外，並要求沈詠
    傑將砍傷甲○○之菜刀拿去丟掉，沈詠傑明知該把菜刀係張文
    一涉犯刑事案件之證據，竟基於湮滅證據之犯意，於同日20
    時許，將該兇器（菜刀）丟置在苗栗縣○○鎮○○里00號「鎮安
    宮」附近大排水溝內，以湮滅張文一涉犯刑事案件之證據。
    嗣甲○○因流血過多而逐漸意識不清，苦苦哀求張文一與沈詠
    傑將其送醫，張文一乃於同日21時許撥打119請救護車到場
    ，惟張文一與沈詠傑於救護車到場前，竟共同基於恐嚇危害
    安全之犯意聯絡，向甲○○恫嚇稱：如果你敢報警，我們知道
    你家在那裡，你爺爺、奶奶家那裡，要拿炸彈炸你們家等語
    ，以此加害甲○○生命、身體、財產之事致其心生畏懼，而危
    害其安全。嗣經119專線人員通知警方及救護車到現場處理
    ，於同日21時36分許員警先抵達現場，救護車隨後到場將甲
    ○○送醫急救，而到場員警認甲○○傷勢嚴重且在場之張文一涉
    嫌重大，乃將張文一帶回偵訊後，張文一始坦承其重傷害未
    遂犯行。嗣甲○○經治療後，其傷勢尚未達毀敗或嚴重減損一
    肢以上機能之重傷程度，張文一之重傷害行為因而未遂。
二、案經甲○○訴由苗栗縣警察局通霄分局報告臺灣苗栗地方檢察
    署檢察官偵查起訴。
    理  由
壹、證據能力部分 
一、本判決下述所引用被告張文一、沈詠傑以外之人於審判外之
    供述證據，檢察官、被告張文一及辯護人於本院審理時均同
    意有證據能力（見本院卷第122頁），且迄本院言詞辯論終
    結前，就該等證據之證據能力，皆未聲明異議，而本院審酌
    上開供述證據資料製作時之情況，並無不當取供或證明力明
    顯過低之瑕疵，認以之作為證據應屬適當，依刑事訴訟法第
    159條之5規定，認均具有證據能力。
二、本件判決以下引用之非供述證據，經本院於審理時依法踐行
    調查證據程序，與本案待證事實具有自然之關聯性，且無證
    據證明係公務員違法取得之物，依法自得作為證據。
貳、認定犯罪事實所憑證據及理由
一、上開犯罪事實，業據被告2人於警詢、偵訊、原審及被告張
    文一於本院審理時坦白承認（見偵卷第29至41、49至57、20
    7至210頁，原審卷一第72頁，原審卷二第15至17頁，本院卷
    第127頁），核與證人即告訴人甲○○、證人江○○、證人即同
    案少年張○倫於警詢及偵訊證述之情節相符（見偵卷第43至4
    7、63至73、83至87、171至176、210、211頁），並有苗栗
    縣警察局通霄分局扣押筆錄、扣押物品目錄表、車輛詳細資
    料報表、中國醫藥大學附設醫院診斷證明書、110年2月5日
    院醫事字第1100000973號函、110年11月3日院醫事字第1100
    014438號函暨病歷資料、秀傳醫療社團法人秀傳紀念醫院診
    斷證明書、110年10月19日明秀(醫)字第1100001162號函暨
    病歷資料、內政部警政署刑事警察局110年2月25日刑生字第
    1098039592號鑑定書各1份，現場照片、告訴人甲○○與其胞
    姐江○○之對話紀錄翻拍照片及路口監視器翻拍照片共37張在
    卷（見偵卷第89至93、97至139、181、183、195、196頁，
    原審卷一第139至444頁），另有菜刀1支扣案可資佐證，足
    認被告2人前揭自白與事實相符，堪以採信。
二、按「稱重傷者，謂下列傷害：一、毀敗或嚴重減損一目或二
    目之視能。二、毀敗或嚴重減損一耳或二耳之聽能。三、毀
    敗或嚴重減損語能、味能或嗅能。四、毀敗或嚴重減損一肢
    以上之機能。五、毀敗或嚴重減損生殖之機能。六、其他於
    身體或健康，有重大不治或難治之傷害」，刑法第10條第4
    項定有明文。是所謂重傷罪之成立，須已達毀敗或嚴重減損
    程度，即機能完全喪失或嚴重減損其效用，始足當之。次按
    刑法第10條第4項第4款所稱毀敗或嚴重減損一肢以上機能，
    係指肢體因傷害之結果完全喪失其效用或其效用嚴重減損者
    而言，初不以受傷時或治療中之狀況為何為標準，如經過相
    當之診治而能回復原狀，或雖不能回復原狀而僅祇減衰其效
    用者，仍不得謂為該款之重傷（最高法院101年度台上字第5
    143號判決意旨參照）。是刑法第10條第4項第4款所定毀敗
    或嚴重減損一肢以上之機能之重傷害，係指一肢以上之機能
    完全且永久喪失，或雖未喪失，但顯較一般功能嚴重減退，
    且經過相當之診治，仍無回復之可能。而其判斷，並不以傷
    害造成時之狀況如何為標準，如經過相當之診治，而能回復
    原狀，或雖不能回復原狀而只減衰，但未達嚴重減損其機能
    之程度者，仍不得謂為該款之重傷。又所謂「嚴重減損」，
    對於身體、健康法益侵害之程度，與同條項第6款之「重大
    」應同其解釋。查告訴人於上開時、地，遭被告張文一持刀
    以前揭方式揮砍，因而受有上開傷害，經檢察官函詢中國醫
    藥大學附設醫院，認「告訴人經接受大隱靜脈血管移植吻合
    手術、外固定手術、肌腱縫合…等相關手術，依醫理推斷，
    此重大創傷會造成足部功能後遺症，符合重大難治傷害之條
    件」，固有該院110年2月5日院醫事字第1100000973號函在
    卷可憑（見偵卷第183頁），惟經原審再次函詢中國醫藥大
    學附設醫院有關告訴人傷勢目前復原情況，經該院函覆「病
    人受傷後於本院進行初步治療，轉院後未再至本院複診追蹤
    ，無法得知目前傷勢恢復程度…其嚴重程度是否已達減損一
    肢以上之機能，建議諮詢後續之治療醫院評估」等語，有中
    國醫藥大學附設醫院110年11月3日院醫事字第1100014438號
    函在卷足稽（見原審卷一第301、302頁）。而經原審再次函
    詢秀傳醫療社團法人秀傳紀念醫院（下稱秀傳醫院），該院
    則回覆「病患甲○○所受傷害之缺損區可治癒，但復原至何種
    程度仍須評估，病患所受傷害未達嚴重減損一肢以上之機能
    」等語，此有該院110年10月19日明秀(醫)字第1100001162
    號函在卷可參(見原審卷一第139頁)，是以告訴人所受傷害
    經治療後，仍有回復原狀之可能，參照上開說明，尚難認已
    達毀敗或嚴重減損一肢以上機能之重傷程度。至檢察官於本
    院審理時請求再次函詢醫院告訴人之復原情形，惟參照上開
    秀傳醫院函文及檢附之病歷(見原審卷一第139至300頁)，顯
    示告訴人案發後於109年12月9日至110年1月9日間在秀傳醫
    院住院接受手術治療，之後並持續回診，嗣於110年10月19
    日回函時，告訴人已接受手術及後續治療約10個月，秀傳醫
    院當已有足夠資料可以判斷告訴人所受之傷害是否已達重傷
    害之程度，是本院認尚無再次函詢之必要，附此敘明。
三、綜上，本案事證明確，被告2人犯行洵堪認定，均應依法論
    科。
參、論罪科刑
一、核被告張文一所為，係犯刑法第302條第1項之剝奪他人行動
     自由罪、同法第278條第3項、第1項之重傷未遂罪及同法第
    305條之恐嚇危害安全罪；被告沈詠傑所為，係犯刑法第302
    條第1項之剝奪他人行動自由罪、同法第277條第1項之傷害
    罪、同法第165條之湮滅刑事證據罪及同法第305條之恐嚇危
    害安全罪。公訴意旨雖認被告張文一係成立刑法第278條第1
    項之重傷害既遂罪，然告訴人所受傷勢尚未達重傷程度業經
    認定如前，是被告張文一應僅成立刑法第278條第3 項、第1
    項之重傷未遂罪，公訴意旨容有誤會，惟正犯與幫助犯、既
    遂犯與未遂犯，其基本犯罪事實並無不同，僅犯罪之態樣或
    結果有所不同，尚不生變更起訴法條之問題（最高法院101
    年度台上字第3805號、102年度台上字第1998號判決意旨參
    照），是毋庸變更起訴法條，併予敘明。　　
二、被告2人間，就上開剝奪他人行動自由、恐嚇危害安全犯行
    ，具有犯意聯絡與行為分擔，均應論以共同正犯。又被告張
    文一所犯剝奪他人行動自由罪、重傷未遂罪及恐嚇危害安全
    罪，被告沈詠傑所犯剝奪他人行動自由罪、傷害罪、湮滅刑
    事證據罪及恐嚇危害安全罪，犯意各別，行為互殊，均應予
    分論併罰。
三、被告張文一已著手於重傷行為之實行，惟未生重傷之結果，
    其犯罪尚屬未遂，爰依刑法第25條第2項之規定，按既遂犯
    之刑度減輕其刑。又按犯刑法第165條之罪，於他人刑事被
    告案件裁判確定前自白者，減輕或免除其刑，刑法第166條
    定有明文。被告沈詠傑於被告張文一被訴重傷害案件裁判確
    定前，即於偵訊及原審審理中自白上開湮滅刑事證據犯行，
    符合刑法第166條規定，爰依法減輕其刑。另被告張文一於
    員警到達現場時，並未主動向員警坦承其重傷害未遂犯行，
    係經員警察覺甲○○傷勢嚴重而認被告張文一涉嫌重大，因而
    將被告張文一帶回偵訊，被告張文一才坦承犯行乙節，有苗
    栗縣警察局通霄分局111年8月9日霄警偵字第1110013665號
    函暨檢附之職務報告附卷可按（見本院卷第47至53頁），且
    依據員警到場後所拍攝之甲○○照片，甲○○當時蜷曲坐在椅子
    上，眼睛閉著可以看到嘴角有血跡，右腳踝處以毛巾綑綁，
    滲出大量血跡，左腳下方也可見明顯血跡（見偵卷107至111
    頁），而案發地點為被告張文一住處，被告張文一當時亦在
    場，則員警從現場跡證判斷自有確切之根據而得為合理懷疑
    甲○○係遭被告張文一所傷害，是本件被告張文一之重傷害未
    遂犯行自難適用自首之規定；至被告沈詠傑之湮滅刑事證據
    犯行，係經被告張文一供述後，被告沈詠傑才坦承，被告2
    人之其餘犯行，則均係告訴人甲○○於警詢中指述後，渠2人
    才坦承，有上開告訴人甲○○及被告2人之警詢筆錄可按，亦
    均難適用自首之規定，併予敘明。
四、按犯罪之情狀顯可憫恕，認科以最低度刑仍嫌過重者，固得
    依據刑法第59條規定酌量減輕其刑。條文所謂犯罪情狀，必
    須有特殊之環境及原因，在客觀上顯然足以引起一般同情，
    認為縱予宣告法定最低刑度猶嫌過重；而所謂犯罪情狀顯可
    憫恕，係指裁判者審酌刑法第57條各款所列事項，以行為人
    之責任為基礎之一切情狀，予以全盤考量後，認其程度已達
    顯可憫恕之程度，始有其適用。經查，被告張文一僅因與告
    訴人有3萬5,000元之債務糾紛，即生心不滿對告訴人為前揭
    重傷害行為而致其受有上開傷害，幸告訴人經急救手術治療
    後，始未達重傷程度，且被告張文一為上開行為後，亦未讓
    告訴人立即就醫，使其承受相當之痛苦，被告張文一之行為
    殊無何等足以引起一般同情之客觀情狀而應予憫恕之處，自
    無刑法第59條酌減其刑之適用。
肆、本院之判斷
一、原審認被告本件事證明確，適用刑事訴訟法第299條第1項前
    段，刑法第28條、第302條第1項、第278條第3項、第1項、
    第277條第1項、第165條、第305條、第25條第2項、第166條
    、第41條第1項前段、第8項、第51條第5款、第38條第2項前
    段，刑法施行法第1條之1第1項等規定，並以行為人之責任
    為基礎，審酌被告張文一僅因與告訴人有債務糾紛，竟夥同
    被告沈詠傑限制告訴人之人身自由，且其等分別對告訴人為
    前揭傷害及重傷未遂犯行，致告訴人受有上開傷勢，幸經救
    治得宜，始未生重傷之結果，又被告2人於告訴人就醫前對
    告訴人為恐嚇之犯行，被告2人之行為造成告訴人身心受創
    至深，另被告沈詠傑依被告張文一之指示而湮滅扣案之菜刀
    ，影響偵查機關對案件之偵辦，其等所為惡性非輕，並衡酌
    被告2人雖有意願與告訴人和解，然因告訴人無意願而未能
    達成和解，兼衡被告張文一於本院審理中自承國中畢業之智
    識程度、職業為工、日薪1,300元、須扶養母親、妹妹之生
    活狀況，被告沈詠傑自陳國中畢業之智識程度、於海釣場工
    作、日薪2,000元、須扶養父母之生活狀況等一切情狀，分
    別量處如原判決主文欄所示之刑，並就被告2人所犯上開各
    罪(除被告張文一所犯重傷未遂罪外)，均諭知易科罰金之折
    算標準，再考量被告2人分別於一日內先後犯下上開各罪(除
    被告張文一所犯重傷未遂罪外)，分別依法定其等應執行之
    刑，併均諭知易科罰金之折算標準；暨認扣案之菜刀1支為
    被告張文一所有供其本案犯罪所用之工具，應依刑法第38條
    第2項前段規定，宣告沒收。經核所為認事用法均無違誤，
    量刑亦均屬妥適。
二、檢察官上訴意旨略以：被告2人無非因向告訴人索償債務無
    著等細微爭端，就強行將告訴人留在被告張文一住處、剝奪
    行動自由，甚至進而毆打、傷害告訴人，被告張文一自行以
    菜刀攻擊告訴人足踝，並有後續被告沈詠傑湮滅證據之犯行
    ，渠2人復有恐嚇被害人，被告2人可說是對告訴人動用私刑
    ，全然無視法律秩序，告訴人也因為被告張文一的重傷害犯
    行，留有嚴重後遺症，犯罪所生損害不可謂不鉅，被告2人
    迄今仍未與被害人達成和解，被害人的損害無從獲得填補，
    請求撤銷原判決，重為量處適當之刑度，使本案判決量刑罪
    刑相當並符合比例原則，輕重得宜以契合人民之法律感情等
    語。惟按刑罰之量定，屬法院自由裁量之職權行使，應審酌
    刑法第57條所列各款事由及一切情狀，為酌量輕重之標準，
    並非漫無限制；量刑輕重係屬事實審法院得依職權自由裁量
    之事項，苟已斟酌刑法第57條各款所列情狀而未逾越法定刑
    度，不得遽指為違法；且在同一犯罪事實與情節，如別無其
    他加重或減輕之原因，下級審量定之刑，亦無過重或失輕之
    不當情形，則上級審法院對下級審法院之職權行使，原則上
    應予尊重（最高法院72年度台上字第6696號、75年度台上字
    第7033號判決意旨參照）。查原審就被告2人所犯上開罪名
    ，已參酌上開理由，並具體斟酌刑法第57條各款所列情形，
    且未逾法定刑之範圍，復未濫用自由裁量之權限，亦與罪刑
    相當原則、比例原則無違，要無輕重失衡或偏執一端之情形
    ，量刑尚屬妥適，且檢察官所舉上情均據原審列入量刑因子
    ，是檢察官上訴為無理由，應予駁回。
三、被告沈詠傑經合法傳喚，無正當理由不到庭，爰不待其陳述
    逕行一造辯論判決。　　
據上論斷，應依刑事訴訟法第368條、第371條，判決如主文。
本案經檢察官韓茂山提起公訴，檢察官楊岳都提起上訴，檢察官
乙○○到庭執行職務。
中　　華　　民　　國　　111 　年　　10　　月　　18　　日
            刑事第九庭   審判長法　官　紀  文  勝
                               法　官  姚  勳  昌
                               法　官  紀  佳  良 
以上正本證明與原本無異。
被告張文一、沈詠傑恐嚇危害安全及被告沈詠傑湮滅刑事證據部
分均不得上訴。
其餘部分得上訴。
得上訴部分，如不服本判決應於收受送達後20日內向本院提出上
訴書狀，其未敘述上訴理由者，並得於提起上訴後20日內向本院
補提理由書狀（均須按他造當事人之人數附繕本）「切勿逕送上
級法院」。因疫情而遲誤不變期間，得向法院聲請回復原狀。

                               書記官  洪  鴻  權
　　　　　　　　　　　　　　　 
中　　華　　民　　國　　111 　年　　10　　月　　18　　日